【裁判字號】    98,訴,2174
【裁判日期】    990409
【裁判案由】    毒品危害防制條例
【裁判全文】
臺灣臺北地方法院刑事判決              98年度訴字第2174號
公  訴  人  臺灣臺北地方法院檢察署檢察官
被      告  甲○○
上列被告因違反毒品危害防制條例案件，經檢察官提起公訴（98
年度毒偵字第3235號），本院判決如下：
    主  文
甲○○施用第一級毒品，累犯，處有期徒刑拾月；扣案含第一級
毒品海洛因成分之白色粉末壹包（驗餘淨重零點肆伍零公克）
沒收銷燬，上開毒品包裝袋壹個沒收。又施用第二級毒品，累犯
，處有期徒刑捌月；扣案含第二級毒品甲基安非他命成分之白色
結晶塊貳包（驗餘總淨重零點玖肆捌公克）沒收銷燬，上開毒
品包裝袋貳個均沒收。應執行有期徒刑壹年貳月；扣案含第一級
毒品海洛因成分之白色粉末壹包（驗餘淨重零點肆伍零公克）
及含第二級毒品甲基安非他命成分之白色結晶塊貳包（驗餘總淨
重零點玖肆捌公克）均沒收銷燬，上開毒品包裝袋個均沒收
。
    事  實
一、甲○○前於民國87年間，因施用第二級毒品案件，經依臺灣
    高等法院87年度上易字第4110號裁定送觀察、勒戒，於87年
    8月26日因無繼續施用毒品傾向而釋放出所，並經臺灣高等
    法院於87年10月15日以87年度上易字第4110號判決免刑確定
    ；其於上開觀察、勒戒執行完畢釋放後5年內，再犯施用毒
    品案件，87年10月5日入臺灣臺北看守所附設觀察、勒戒所
    實施實觀察、勒戒後，認有繼續施用毒品之傾向，於87年11
    月3日依臺灣板橋地方法院87年度毒聲字第2872號裁定送強
    制戒治，於88年3月23日停止戒治並付保護管束，嗣因於保
    護管束期間內，三犯施用毒品案件，而經撤銷停止戒治，於
    89年4月10日強制戒治期滿而執行完畢，由臺灣板橋地方法
    院檢察署檢察官89年度戒毒偵字第273號為不起訴處分確定
    ；於88年因犯販賣第二級毒品案件，經最高法院88年度台上
    字第7241號判處有期徒刑3年6月確定，於89年4月11日入監
    服刑，91年3月26日假釋並付保護管束，嗣上開假釋經撤銷
    ，於93年5月14日入監執行殘刑1年5月13日；又於92年間因
    竊盜案件，經本院92年度易字第1918號判處有期徒刑1年2月
    確定；復於92年底，因施用毒品案件，經本院93年度易字第
    78號判處有期徒刑7月確定；又因偽造有價證券案件，經本
    院93年度訴字第706號判處有期徒刑2年6月確定；於93年間
    ，因竊盜案件，經本院93年度簡字第1367號判處有期徒刑6
    月確定；另因施用第二級毒品案件，經本院93年度易字第
    770號判處有期徒刑8月確定；嗣逢中華民國九十六年罪犯減
    刑條例施行，上開92年、93年所犯竊盜、毒品案件均符合減
    刑條件，經本院96年度聲減字第1838號裁定減為有期徒刑7
    月、3月15日、3月、4月，並就其中92年度易字第1918號、
    93年度易字第78號、93年度簡字第1367號案件所處之刑與93
    年度訴字第706號案件所處之刑，裁定應合併執行有期徒刑3
    年6月，於97年11月19日縮刑假釋出監，刑期已於97年12月
    30日屆滿。
二、詎其猶不知悔改，竟分別基於施用第一、二級毒品之犯意，
    於98年10月20日15時30分許採尿時起分別往前回溯26小時、
    1至5天內之某日時（為含為警查獲後至採尿之期間），在臺
    北縣新店市○○路6巷16號住處內，分別以將海洛因摻於香
    香菸內點火吸食其煙氣之方式，及將甲基安非他命置於吸食
    器內在其下方點火燒烤使之霧化吸食煙氣之方式，各施用第
    一級毒品海洛因、第二級毒品甲基安非他命1次。嗣於98年
    10月20日下午14時48分許，在臺北縣新店市○路○段219號網
    路帝國網咖店內，為警實施盤檢，當場扣得其隨身所持有之
    含第一級毒品海洛因成分之白色粉末1包（毛重0.6070公克
    、淨重0.3470公克，取驗0.0020公克，驗餘淨重0.3450公克
    ）、含第二級毒品甲基安非他命成分之白色結晶塊2包（毛
    重1.4040公克、淨重0.9440公克、取驗0.0002公克、驗餘總
    淨重0.9438公克），並經甲○○同意採尿送驗，呈海洛因代
    謝物嗎啡陽性反訴及安非他命類陽性反應，始查悉上情。
三、案經臺北縣政府警察局新店分局報請臺灣臺北地方法院檢察
    署檢察官偵查起訴。
    理  由
一、程序方面：
    本件被告甲○○所犯施用第一、二級毒品罪，均係死刑、無
    期徒刑、最輕本刑為3年以上有期徒刑以外之罪，且非高等
    法院管轄第一審案件，因被告於本院準備程序中，先就被訴
    事實為有罪之陳述，經告知簡式審判程序之旨，並聽取檢察
    官及被告之意見後，本院合議庭裁定由受命法官進行簡式審
    判程序，是本件之證據調查，依刑事訴訟法第273條之2規定
    ，不受同法第159條第1項、第161條之2、第161條之3、第
    163條之1及第164條至第170條規定之限制，合先敘明。
二、認定犯罪事實所憑證據及理由：
  (一)訊據被告對上開犯罪事實坦承不諱，並有含第一級毒品海洛
    因成分之白色粉末1包及含第二級毒品甲基安非他命成分之
    白色結晶塊2包扣案可憑，且扣案之白色粉末1包及白色結晶
    塊2包，經以氣相層析質譜儀法鑑定結果，檢出白色粉末含
    第一級毒品海洛因成分（實稱毛重0.6070公克，含1袋2標籤
    ，淨重0.3470公克，取樣0.0020公克，餘重0.3450公克），
    白色結晶塊含第二級毒品甲基安非他命成分（實稱毛重
    1.4040公克，含2袋4標籤，淨重0.9440公取樣0.0002公克，
    餘重0.9438公克），亦有交通部民事航空局航空醫務中心98
    年11月13日航藥鑑字第09854707號毒品鑑定書附卷可按（見
    98年度毒聲字第3235號偵查卷第41頁）。又被告為警查獲後
    於98年10月20日下午15時30分許所採集之尿液，經以酵素免
    疫分析法初步檢驗結果，呈安非他命類及鴉片類陽性反應，
    再以氣相層析質譜儀法確認檢驗結果，判定呈第一級毒品嗎
    啡陽性反應及第二級毒品安非他命、甲基安非他命陽性反應
    ，此有勘察採證同意書、臺北縣政府警察局新店分局偵辦毒
    品危害防制條例案被移送者姓名及代碼對照表（代碼編號
    :G0000 000號）及台灣檢驗科技股份有限公司出具之濫用藥
    物檢驗報告附卷可稽（見同上偵查卷第22、23、49頁）。再
    依據NIDA Research Monograph 73記載，服用單一劑量甲基
    安非他命後之尿液，可檢測到原形甲基安非他命之時間可達
    23小時；海洛因於人體內可迅速代謝成6-乙醯嗎啡，然後轉
    變成嗎啡，依據Cone及Welch發表於Journal of Analytical
    Toxicology(1991)之報告，分別施用單一劑量3mg及6mg之海
    洛因，可檢測到6-乙醯嗎啡（濃度高於或等於10ng/ml）之
    期間平均約2.4及4. 2小時，最久者不超過8小時，即使施用
    更高劑量，在24小時內或更短期間內，即無法檢出該成分，
    而可檢測到總嗎啡（濃度高於或等於300ng/ml ）之期間則
    平均約可達17及26小時，另依據Clarke's Analysis of
    Drugs and Poisons一書第3版之記述：施用甲基安非他命後
    24小時內，約有施用劑量之70%由尿中排出，經人體可代謝
    出甲基安非他命原態及其代謝物安非他命，一般可檢出甲基
    安非他命成分之最長時間為1至5天，此有行政院衛生署管制
    藥品管理局92年2月13日管檢字第0920000964號函、93年7月
    22日管檢字第093000661 5號函（均影本）各1件在卷可憑。
    而本件被告於98年10月20日下午15時30分許所採集尿液檢驗
    結果，尿液中所含嗎啡、甲基安非他命、安非他命之濃度分
    別為467ng/ml、72,416ng /ml、9,645ng/ml，有上開濫用藥
    物檢驗報告可按，參照上揭說明，堪認被告上開施用第一級
    毒品海洛因及第二級毒品甲基安非他命之犯罪時間，依被告
    供述施用方式，分別最久應不超過自採尿時起往前回溯26小
    時及1至5天內。以上均足徵被告前揭任意性自白核與事實相
    符，應可採為論罪科刑之依據。
  (二)按毒品危害防制條例於92年7月9日修正公布，自93年1月9日
    施行，其中第20條、第23條將施用毒品之刑事處遇程式區分
    為「初犯」、「5年內再犯」、「5年後再犯」。依其立法理
    由之說明：「初犯」，經觀察、勒戒或強制戒治，應為不起
    訴處分或不付審理之裁定；經觀察、勒戒或強制戒治執行完
    畢釋放後，「5年內再犯」者，因其再犯率甚高，原實施之
    觀察、勒戒及強制戒治既已無法收其實效，爰依法追訴或裁
    定交付審理。至於經觀察、勒戒或強制戒治執行完畢釋放後
    ，「5年後再犯」者，前所實施之觀察、勒戒或強制戒治已
    足以遮斷其施用毒品之毒癮，為期自新及協助其斷除毒癮，
    仍適用「初犯」規定，先經觀察、勒戒或強制戒治之程式。
    從而依修正後之規定，僅限於「初犯」及「5年後再犯」二
    種情形，始應先經觀察、勒戒或強制戒治程序。倘被告於5
    年內已再犯，經依法追訴處罰，縱其第3次（或第3次以上）
    再度施用毒品之時間，在初犯經觀察、勒戒或強制戒治執行
    完畢釋放5年以後，已不合於「5年後再犯」之規定，且因已
    於「5年內再犯」，顯見其再犯率甚高，原實施觀察、勒戒
    或強制戒治，已無法收其實效，即應依該條例第10條處罰（
    最高法院97年度第5次刑事庭會議決議參照）。查本件被告
    前於87年間，因施用第二級毒品案件，經依臺灣高等法院87
    年度上易字第4110號裁定送觀察、勒戒，於87年8月26日因
    無繼續施用毒品傾向而釋放出所，並經臺灣高等法院於87年
    10月15日以87年度上易字第4110號判決免刑確定；其於上開
    觀察、勒戒執行完畢釋放後5年內，再犯施用毒品案件，87
    年10月5日入臺灣臺北看守所附設觀察、勒戒所實施實觀察
    、勒戒後，認有繼續施用毒品之傾向，於87年11月3日依臺
    灣板橋地方法院87年度毒聲字第2872號裁定送強制戒治，於
    88年3月23日停止戒治並付保護管束，嗣因於保護管束期間
    內，三犯施用毒品案件，而經撤銷停止戒治，於89年4月10
    日強制戒治期滿而執行完畢，由臺灣板橋地方法院檢察署檢
    察官89年度戒毒偵字第273號為不起訴處分確定等情，有臺
    灣高等法院被告前案紀錄表1份、臺灣板橋地方法院檢察署
    89年度戒毒偵字第273號不起訴處分書1件在卷可稽，被告既
    已於第1次觀察、勒戒執行完畢釋放後5年內之87年間、88年
    間先後再犯、三犯施用毒品案件，顯見原實施之觀察、勒戒
    已無法收其實效，則其於98年10月20日下午15時30分許採尿
    時分別往前回溯26小時及1至5天內之某日時，分別再犯本件
    施用第一、二級毒品案件，即非屬毒品危害防制條例第20
    條第3項所定「5年後再犯」之情形，而符合同條例第23條第
    2項之起訴條件，附此說明。
  (三)綜上，本件事證明確，被告施用第一、二級毒品犯行堪以認
    定，應予依法論科。
三、論罪科刑理由：
  (一)按海洛因、甲基安非他命分別為毒品危害防制條例第2條第2
    項第1款、第2款明定之第一級、第二級毒品，不得持有及施
    用。核被告所為，係犯毒品危害防制條例第10條第1項之施
    用第一級毒品罪及同條第2項之施用第二級毒品罪。其施用
    前、後持有第一級毒品海洛因、第二級毒品甲基安非他命之
    低度行為，分別為其施用第一級、第二級毒品之高度行為所
    吸收，均不另論罪。
  (二)被告所犯上開二罪，犯意各別，行為互殊，應予分論併罰。
  (三)又被告前於88年因犯販賣第二級毒品案件，經最高法院88年
    度台上字第7241號判處有期徒刑3年6月確定，於89年4月11
    日入監服刑，91年3月26日假釋並付保護管束，嗣上開假釋
    經撤銷，於93年5月14日入監執行殘刑1年5月13日；又於92
    年間因竊盜案件，經本院92年度易字第1918號判處有期徒刑
    1年2月確定；復於92年底，因施用毒品案件，經本院93年度
    易字第78號判處有期徒刑7月確定；又因偽造有價證券案件
    ，經本院93年度訴字第706號判處有期徒刑2年6月確定；於
    93年間，因竊盜案件，經本院93年度簡字第1367號判處有期
    徒刑6月確定；另因施用第二級毒品案件，經本院93年度易
    字第770號判處有期徒刑8月確定；嗣逢中華民國九十六年罪
    犯減刑條例施行，上開92年、93年所犯竊盜、毒品案件均符
    合減刑條件，經本院96年度聲減字第1838號裁定減為有期徒
    刑7月、3月15日、3月、4月，並就其中92年度易字第1918號
    、93年度易字第78號、93年度簡字第1367號案件所處之刑與
    93年度訴字第706號案件所處之刑，裁定應合併執行有期徒
    刑3年6月，於97年11月19日縮刑假釋出監，刑期已於97年12
    月30日屆滿，且假釋未經撤銷等情，此有上開臺灣高等法院
    被告前案紀錄表在卷可按，其前受徒刑執行完畢，於5年以
    內故意分別再犯本件最重本刑均為有期徒刑以上之施用第一
    、二毒品罪，均為累犯，應依刑法第47條第1項規定，各加
    重其刑。
  (四)爰審酌被告素行不良，前已因施用毒品犯行受觀察、勒戒、
    強制戒治執行完畢，猶未能確實戒除毒害，仍有吸毒成癮之
    舉，惟所犯之施用毒品犯行乃戕害自己身心健康，尚未害及
    他人，及其犯罪後坦承犯行等一切情狀，分別量處如主文所
    示之刑，並定其應執行之刑。
  (五)上開扣案含第一級毒品海洛因成分之白色粉末1包（實稱毛
    重0.6070公克，含1袋2標籤，淨重0.3470公克，取樣0.0020
    公克，餘重0.3450公克）及含第二級毒品甲基安非他命成分
    之白色結晶塊2包（實稱毛重1.4040公克，含2袋4標籤，淨
    重0.9440公克，取樣0.0002公克，餘重0.9438公克），均係
    查獲之毒品，不問屬於犯人與否，依毒品危害防制條例第18
    條第1項前段規定，均應沒收銷燬。上開毒品之包裝袋3個，
    係被告所有供施用毒品所用之物，業據被告陳明在卷，爰依
    刑法第38條第1項第2款之規定，併予宣告沒收。
據上論斷，應依刑事訴訟法第273條之1第1項、第299條第1項前
段，毒品危害防制條例第10條第1項、第2項、第18條第1項前段
，刑法第11條、第47條第1項、第38條第1項第2款、第51條第5款
，判決如主文。
本案經檢察官蔡甄漪到庭執行職務。
中    華    民    國    99    年    4     月    9     日
                        刑事第十二庭  法  官  陳慧萍
以上正本證明與原本無異。
如不服本判決應於收受送達後10日內向本院提出上訴書狀，並應
敘述具體理由；其未敘述上訴理由者，應於上訴期間屆滿後20日
內向本院補提理由書（均須按他造當事人之人數附繕本）「切勿
逕送上級法院」。
                                      書記官  黃慧怡
中    華    民    國    99    年    4     月    9     日
附錄本案論罪科刑法條：
毒品危害防制條例第10條
施用第一級毒品者，處 6 月以上 5 年以下有期徒刑。
施用第二級毒品者，處 3 年以下有期徒刑。

司法院資訊處製作；財團法人民間司法改革基金會備份。
